【裁判字號】    92,交訴,51
【裁判日期】    920523
【裁判案由】    過失致死
【裁判全文】
臺灣彰化地方法院刑事判決                          九十二年度交訴字第五一號
    公  訴  人  臺灣彰化地方法院檢察署檢察官
    被      告  甲○○
右列被告因過失致死案件，經檢察官聲請簡易判決處刑（九十一年度偵字第八六七一
號），本院認有刑事訴訟法第四百五十一條之一第四項但書之情形，而改依通常程序
審理判決如左：
        主  文
甲○○從事業務之人，因業務上之過失致人於死，處有期徒刑捌月，緩刑貳年。
        事  實
一、甲○○平常均係駕駛大貨車送菜至果菜市場寄發蔬菜，駕車為其附隨業務，為從
    事駕駛業務之人，其於民國九十一年十一月十四日晚上，駕駛車牌號碼ＴＥ－八
    ０六號自用大貨車，沿彰化縣溪湖鎮○○路由東往西方向行駛，而於同日十九時
    二十分許，行經彰化縣溪湖鎮○○路與中興路口附近，本應注意車前狀況，隨時
    採取必要之安全措施，而依當時情形，天氣晴朗，雖為夜間，然有照明，道路路
    面乾燥、無缺陷、無障礙物、視距良好，並無不能注意之情形，竟疏未注意車前
    狀況，並作隨時停車之準備，適劉賴治騎腳踏車，由中興路左轉二溪路後，仍於
    外側快車道行駛之際，甲○○煞避不及而擦撞前方劉賴治騎乘之腳踏車，致劉賴
    治人車倒地，並因此受有頭部外傷併硬腦膜下腔出血、蜘蛛膜下腔出血、腦腫、
    顱骨骨折、右肘部裂傷、右手第四手指裂傷、右肩及右三角肌部擦傷、右胸部上
    部廣泛瘀傷等傷害，經送醫急救後，延至同年月十六日二十時四十分許，仍因前
    揭傷害導致腦挫傷而傷重不治死亡。而甲○○於偵辦犯罪之警員尚不知犯罪人前
    自首接受裁判。
二、案經台灣彰化地方法院檢察署檢察官據報相驗後，自動檢舉偵辦，聲請簡易判決
    處刑，本院認有刑事訴訟法第四百五十一條之一第四項但書之情形，而改依通常
    程序審理。
        理  由
一、右開犯罪事實，業據被告甲○○於警、偵訊中及本院審理時坦承不諱，核與被害
    人之子劉遠發、乙○○分別於警、偵訊中指述情節相符，並有現場圖、道路交通
    事故調查報告表乙紙、現場及車損照片十二幀等在卷可資佐證。且被害人劉賴治
    係因本件車禍致頭部外傷併硬腦膜下腔出血、蜘蛛膜下腔出血、腦腫、顱骨骨折
    、右肘部裂傷、右手第四手指裂傷、右肩及右三角肌部擦傷、右胸部上部廣泛瘀
    傷而導致腦挫傷傷重死亡，業經臺灣彰化地方法院檢察署檢察官督同檢驗員相驗
    明確，有相驗屍體證明書、驗斷書及勘驗筆錄等在卷可憑。
二、按汽車行駛時，駕駛人應注意車前狀況，並隨時採取必之安全措施，道路交通安
    全規則第九十四條第三項定有明文。被告考領有駕照，對上開規則應知之甚詳，
    且有遵守之義務。又查肇事當時天氣晴朗，雖為夜間，然有照明，道路路面乾燥
    、無缺陷、無障礙物、視距良好，有道路交通事故調查報告表附卷可憑，依當時
    情形被告並無不能注意之情形，竟疏未注意車前狀況，並作隨時停車之準備，致
    擦撞前方騎乘腳踏車之被害人劉賴治，致被害人死亡，其有過失甚明。況本件經
    送台灣省彰化縣區車輛行車事故鑑定委員會鑑定結果，亦認被告駕駛自大貨車未
    注意車前狀況，為肇事主因，有該會九十二年一月二十日彰鑑字第九一０八五五
    號函送之鑑定意見書在卷可按。雖被害人騎乘腳踏車轉彎後占用外側快車道行駛
    ，為肇事次因，亦有過失，但被告仍難辭過失之責，被害人因本件車禍死亡，與
    被告之過失行為間復有相當因果關係，本件事證業臻明確，被告犯行堪以認定。
三、查被告平時均係駕駛大貨車送菜至果菜市場寄發蔬菜，駕車為其附隨業務，為從
    事駕駛業務之人，其於執行業務中肇事致人於死，核其所為係犯刑法第二百七十
    六條第二項之業務上過失致人於死罪。公訴人認被告係犯刑法第二百七十六條第
    一項之過失致死罪，起訴法條容有未洽，然因起訴基本社會事實同一，起訴法條
    應予變更。被告於偵查犯罪之員警知悉犯罪行為人前自首，業據證人即處理本件
    之員警劉官鑫到院證述：伊接到值班通知後到場處理，到時被告在場，並且表明
    是他開車肇事的等語屬實。其自首而受裁判，應依刑法第六十二條前段之規定減
    輕其刑。又被告係因被害人騎乘腳踏車不依規定，擅自進入快車道，致煞避不及
    才擦撞被害人肇事，應依道路交通管理處罰條例第八十六條第二項之規定遞減輕
    其刑。爰審酌被告過失程度之輕重，被害人亦應負過失責任，及被告肇事後即通
    知救護車將被害人送醫，態度良好，且肇事後被告對被害人家屬已為民事賠償（
    如卷附調解書），取得諒解等一切情狀，量處如主文所示之刑，以示懲處。又被
    告前未曾受有期徒刑以上刑之宣告，有臺灣高等法院被告全國前案記錄表及台灣
    彰化地方法院檢察署刑案資料查註紀錄表在卷可稽，其經此教訓，當知謹慎而無
    再犯之虞，本院認本判決所宣告之刑，以暫不執行為適當，爰宣告緩刑二年以勵
    自新。
據上論斷，應依刑事訴訟法第四百五十二條、第二百九十九條第一項前段、第三百條
，刑法第二百七十六第二項、第六十二條前段、第七十四條第一款，道路交通管理處
罰條例第八十六條第二項，罰金罰鍰提高標準條例第一條前段，判決如主文。
本件經檢察官陳信宏到庭執行職務。
中      華      民      國      九十二      年    五    月    二十三    日
                                臺灣彰化地方法院交通法庭
                                    法      官  陳  秋  錦
右正本證明與原本無異。
如不服本判決，應於判決送達後十日內，向本院提出上訴狀（須附繕本）。
告訴人或被害人對於判決如有不服具備理由請求檢察官上訴者，其上訴期間之計算係
以檢察官收受判決正本之日期為準。
                                    法院書記官  于  淑  真
中      華      民      國      九十二      年    五    月    二十三    日
刑法第二百七十六條
因過失致人於死者，處二年以下有期徒刑、拘役或二千元以下罰金。
從事業務之人，因業務上之過失犯前項之罪者，處五年以下有期徒刑或拘役，得併科
三千元以下罰金。


司法院資訊處製作；財團法人民間司法改革基金會備份。
